臺灣高等法院高雄分院刑事判決　　　　99年度上易字第1324號
上　訴　人　臺灣高雄地方法院檢察署檢察官
被　　　告　　　劉光華
上列上訴人因被告傷害案件，不服臺灣高雄地方法院99年度易字
第1988號中華民國99年11月8 日第一審判決（起訴案號：臺灣高
雄地方法院檢察署99年度偵字第17533 號），提起上訴，本院判
決如下：
    主  文
原判決撤銷。
劉光華傷害人之身體，處罰金新台幣參仟元，如易服勞役以新台
幣壹仟元折算壹日。
    事  實
一、劉光華與蔡石勇係鄰居，2 人平日感情不睦，於民國（以下
    同）99年3 月27日上午8 時許，騎機車行經鄰居蔡石勇位於
    高雄縣鳳山市○○街24號住處前，因遭坐在上址門前飲酒之
    蔡石勇以酒潑灑，竟基於傷害之犯意，持安全帽毆打蔡石勇
    之頭部，致蔡石勇受有頭頂部紅腫2 ×1 公分等傷害。
二、案經蔡石勇訴由高雄政府縣警察局鳳山分局移送台灣高雄地
    方法院檢察檢察官偵查起訴。
    理  由
壹、證據能力部分：
一、按被告以外之人於偵查中向檢察官所為陳述，除顯有不可信
    之情況外，得為證據，刑事訴訟法第159 條之1 第2 項定有
    明文。經查：本件證人即告訴人蔡石勇於偵查中向檢察官證
    述有於上開時、地遭傷害之事實，其陳述均經全程錄影，審
    酌證人於偵查中證述時之外部附隨之環境或條件，即其當時
    陳述時之偵查筆錄製作之原因、過程及其功能等加以觀察其
    信用性，並無顯不可信之情況（最高法院96年台上字第3070
    號、第5559號判決參照），是認上開陳述均具有證據能力。
二、被告以外之人於司法警察官或司法警察調查中所為之陳述，
    依刑事訴訟法第159 條之規定，係屬傳聞證據，原則上無證
    據能力。如該陳述與審判中相符時，因該陳述並不符合刑事
    訴訟法第159 條之2 有關傳聞例外之規定，故不得作為認定
    本案犯罪事實有無之證據，此時，當以證人於審判中之陳述
    作為證據。查證人蔡石勇於警詢之陳述，核與審判中相符，
    依前開說明，應以審判中所述作為證據，其於警詢所述應無
    證據能力。
三、其他本判決書所引用之證據（詳如後述），公訴人及被告不
    爭執其証据能力，審酌該書面陳述作成時之情況均正常，且
    與本案相關之待證事實具有關連性，認適當作證據，依刑事
    訴訟法第159 條之5 第1 項之規定，認上開陳述均具有證據
    能力。
貳、實體部分：
一、訊之被告劉光華堅決否認傷害，辯稱：告訴人每天早上5 、
    6 點都坐在家門口喝酒，並亂罵左右鄰居，當時我騎機車去
    買報紙經過，就叫告訴人小聲一點，告訴人本來坐著在喝酒
    ，就站起來將酒往我身上潑，我才拿安全帽往告訴人拿酒杯
    的那隻手打過去，酒杯就在地下翻滾但沒有破，我並未用安
    全帽打告訴人的頭，且本件口角發生的日期是99年3 月25日
    星期四早上6 時許，並非告訴人所稱之99年3 月27日星期六
    上午8時 許，是告訴人記錯了，且發生上開口角翌日即99年
    3 月26 日 ，告訴人懷恨在心還向警察謊報我販毒，我是公
    務人員退休素行良好，將退休證給警察看，警察連筆錄都沒
    做就離開了，我已經向地檢署提出誣告之告訴，我不知道告
    訴人在99 年3月27日驗出的頭頂部傷害是如何來的云云。惟
    查：
（一）上揭傷害之事實，業据告訴人蔡石勇指訴綦詳，告訴人蔡
      石勇頭頂部受有紅腫2 ×1 公分等傷害，並有杏和醫院驗
      傷診斷書可稽，被告亦陳稱：是拿安全帽往告訴人拿酒杯
      的那隻手打過去，酒杯就在地下翻滾但沒有破，我並未用
      安全帽打告訴人的頭等語，是本件應審究者是被告劉光華
      究係拿安全帽打告訴人蔡石勇潑酒杯的手或頭，即告訴人
      蔡石勇之指訴或被告劉光華之抗辯何者為真實。
（二）證人林春榮於原審陳稱：未看到被告用安全帽打的時候，
      酒杯是如何掉到地上我未看到，係聽到酒杯掉落地上的聲
      音，才看到酒杯掉到地上，依我判斷，是打到酒杯，酒杯
      才會掉等語( 見99年10月18日原審審判筆錄) ，顯見證人
      對於被告手持安全帽是揮向被告身體亦或酒杯，並未當場
      見聞，係直至告訴人手持之酒杯掉落地面發出聲響，證人
      始見告訴人蔡石勇所持酒杯跌落地面，是以證人證述被告
      劉光華手揮安全帽僅打中酒杯一節，純係其個人猜測判斷
      ，而非其親身見聞之事，應非可採。
（三）又依證人林春榮於原審之陳述，認被告劉光華與告訴人發
      生爭執之日並非告訴人所指訴之99年3 月27日，而係99年
      3 月25 日 ，然證人林春榮於偵查中對於事發當天究為27
      日亦或25 日 ，曾表示當天日期已忘記，也忘記當天是星
      期幾等語，經檢察官再度確認，證人林春榮亦答已忘記確
      切日期等語，按人之記憶，理應隨著時間之經過而趨模糊
      ，則證人林春榮於偵查中未能為清楚陳述，復於時隔事發
      已七個餘月後之原審審理期日謂發生爭執日係99年3 月25
      日，明顯與偵查中陳述之時間忘記不符，其於原審陳述之
      案發時間自非可採。又告訴人蔡石勇與證人林春榮也有發
      生爭執，有告訴人蔡石勇提出之高雄縣鳳山市調解委員會
      99年6 月6 日聲請調解書可稽（見本院卷第36頁），因告
      訴人蔡石勇與證人林春榮有發生爭執，則林春榮於原審之
      陳述亦有偏頗之可能，自非可採。
（四）又醫師簽具之驗傷診斷書記載檢驗日期是99年3 月27日中
      午12時35分，其推定受傷時間是約4 小時前，告訴人於99
      年4 月17日向警申告時，亦稱是於99年3 月27日上午8 時
      許在鳳山市○○街24號家前遭被告持安全帽打傷，而林春
      榮於原審審理期日謂發生爭執日係99年3 月25日，明顯與
      偵查中陳述之時間忘記不符，其於原審陳述之案發時間自
      非可採，又被告劉光華辯稱酒杯就在地下翻滾但沒有破，
      惟証人林春榮於偵查中陳稱酒杯已破等語（見99年6 月15
      日偵查筆錄），2 人所稱不符，又被告劉光華於答辯狀曾
      稱林春榮先前曾到被告家中討論時間等語（見原審易字卷
      第13頁），是証人林春榮之証詞（包括時間之陳述），曾
      與被告劉光華討論，尚非可採。
（五）又被告劉光華於本院審理時陳稱：「（問：你如何確定案
      發時間是3 月25日？）答：因為他99年3 月26日去檢舉我
      販毒，所以我反推前一天是25日，所以我明確知道案發的
      日期」「（問：99年3 月25日前後，是否有不同的時間地
      點，你跟告訴人發生或任何爭執或衝突？）答：沒有」等
      語（見100 年1 月25日本院審判筆錄）。因被告劉光華所
      稱之時間亦係反推而來，又被告劉光華於偵查中稱伊有做
      筆記寫「3 月25日週四上午6 點多，蔡石勇拿酒潑我」，
      被告劉光華既有做筆記，又何需反推發生爭執時間，是被
      告劉光華所辯之案發時間亦有疑義，亦非可採。
    綜上所述，因被告劉光華跟告訴人發生爭執衝突，就只該酒
    杯打落地之那次，而証人林春榮於原審審理期日謂發生爭執
    日係99 年3月25日，明顯與偵查中陳述之時間忘記不符，又
    告訴人辯稱酒杯就在地下翻滾但沒有破，惟証人林春榮於偵
    查中陳稱酒杯已破等語（見99年6 月15日偵查筆錄），2 人
    所述不符，又告訴人蔡石勇與證人林春榮有發生爭執，有聲
    請調解書可証，則林春榮之陳述有偏頗，尚非可採，因上揭
    遭被告劉光華以安全帽打頭部，已据告訴人蔡石勇已指訴歷
    歷，而被告劉光華及証人林春榮陳述曾經討論，惟仍有不符
    之情形，是以告訴人蔡石勇之指訴為可採，被告劉光華所辯
    係卸責之詞，不足採信，其犯行已堪認定。
二、核被告劉光華所為，係犯刑法第277 條第1 項傷害罪。
三、原審不察，遽諭知無罪，尚有未洽，檢察官上訴指摘原判決
    不當，為有理由，自應予撤銷改判。審酌被告劉光華因細故
    以安全帽打告訴人蔡石勇頭部，使之頭頂部紅腫，傷勢輕微
    ，且告訴人蔡石勇先以酒潑灑被告劉光華亦有錯等一切情狀
    ，爰量處罰金3 千元，並諭知如易服勞役以新台幣1 千元折
    算1 日。
據上論結，應依刑事訴訟法第369 條第1 項前段、第364 條、第
299 條第1 項前段，刑法第277 條第1 項、第42條第3 項，刑法
施行法第1條之1，判決如主文。
本案經檢察官許月雲到庭執行職務。
中    華    民    國  100     年    2     月    15    日
                    刑事第八庭  審判長法  官  洪兆隆
                                      法  官  郭玫利
                                      法  官  張盛喜
以上正本證明與原本無異。
不得上訴。
中    華    民    國  100     年    2     月    15    日
                                      書記官  齊椿華
附錄本件判決論罪科刑法條：
刑法第277 條第1 項
傷害人之身體或健康者，處 3 年以下有期徒刑、拘役或 1 千元
以下罰金。